臺灣高雄地方法院交通事件裁定　　　 100年度交聲字第354號
原處分機關　高雄市政府交通局
異　議　人
即受處分人　陸媛婷
上列受處分人因違反道路交通管理處罰條例案件，不服高雄市政
府交通局中華民國100 年1 月20日所為之處分（原處分案號：高
市交裁字第裁32-N00000000號），聲明異議，本院裁定如下：
    主  文
原處分撤銷。
陸媛婷不罰。
    理  由
一、原處分意旨略以：本件異議人即受處分人陸媛婷所有車號HD
    A-612 號重型機車，業已登記報廢登記，駕駛人即異議人之
    父陸其進仍於民國99年6 月9 日晚上10時40分許，騎駛在高
    雄市○○區○○路，經警以高警交字第N00000000 號舉發違
    反道路交通管理事件通知單予以舉發，而異議人提起聲明異
    議時，未提出該機車有讓與、贈與、報失等相關資料，原處
    分機關乃於100 年1 月20日，依道路交通管理處罰條例第12
    條第1 項第9 款、同條第2 項之規定，裁處異議人罰鍰新臺
    幣（下同）10,800元及車輛沒入等語。
二、聲明異議意旨略以：異議人上開機車係83年間出廠，甚為老
    舊，停放在住家附近，於97年8 月間遺失，原以為係住處附
    近常出沒撿破爛之人牽走，伊亦無欲繼續所有之意思，恐報
    案將令人負刑事責任，乃持證件逕向監理機關辦理報廢，迄
    今方知係遭離家已久之父陸其進牽走，伊亦不知其父當初係
    徒手牽走或騎走，然實非異議人所為，故對原處分機關逕予
    裁處感到不服，請求撤銷原處分等語。
三、按報廢登記之汽車仍行駛者，處汽車所有人3,600 元以上10
    ,800元以下之罰鍰並沒入車輛，道路交通管理處罰條例第12
    條第1 項第9 款、第2 項定有明文。次按違反行政法上義務
    之行為非出於故意或過失者，不予處罰，行政罰法第7 條第
    1 項亦定有明文。是以，前揭條例第12條第1 項第9 款「報
    廢登記之汽車仍行駛」所處罰者，應係指汽車所有人在汽車
    登記報廢後，因故意或過失，仍自行或供他人駕駛之違規行
    為。
四、經查：
  (一)異議人所有上開重型機車，業於97年8 月25日辦理報廢登記
    ，嗣於99年6 月9 日晚上10時40分許，經駕駛人陸其進駕駛
    ，行經上開地點為警攔停舉發，並當場交付舉發通知單乙紙
    等情，有高雄縣政府警察局高警交字第N00000000 號舉發違
    反道路交通管理事件通知單及車籍資料查詢各1 紙（見本院
    卷第7 、8 頁）在卷可稽，且觀諸該舉發通知單係對駕駛人
    陸其進當場製單舉發，並載明違規駕駛人為陸其進及其性別
    、地址、出生年月日、身分證統一編號等年籍資料，由其簽
    收在案，是此部分事實堪以認定。
  (二)異議意旨所述上開83年間出廠之機車，已經異議人於97年8
    月間向監理機關登記報廢，未交予他人使用，嗣收受原處分
    機關裁決處分，方知遭其離家已久之父親陸其進擅自使用等
    情，業據異議人於本院100 年2 月17日公務電話紀錄陳述歷
    歷（見本院卷第13頁），核與機車車籍查詢、車號查詢重型
    機車車籍、異議人戶籍資料查詢各1 紙相符無訛（見本院卷
    第8 、10、11頁）。本院細繹上開機車出廠、登記報廢之年
    月份紀錄，足見上開機車於登記報廢時係車齡14年之老舊車
    輛，且登記迄今已逾2 年，衡情一般機車所有人如尚有使用
    之意思當不至於虛偽報廢後仍自行或交予信賴之人騎駛，而
    甘冒為警舉發重罰之法律風險，是異議人異議意旨尚屬可採
    ，自難認其有何故意違規之意思。又查異議人之戶籍地暨實
    際居住地在高雄市鼓山區，而違規之駕駛人陸其進戶籍地在
    高雄市○○區○○街19號、現居地在高雄市○○區○○路明
    德巷31號，此有本院100 年2 月17日與高雄縣政府警察局交
    通警察隊公務電話紀錄可憑（見本院卷第14頁），足見異議
    人與違規人之戶籍、現居地俱屬不同，且上開機車係其離家
    已久之父擅自騎走，亦據其陳述明確，已如前述，堪可採信
    ，衡情其父亦無可能將上開機車使用情形知會異議人，是應
    可認該車輛於違規當時確實處於非異議人實力可得支配或可
    得預見之狀態，亦難認其有何過失。從而，本件異議人上開
    辯詞，尚非無據，堪可採信，揆諸前揭法條意旨之說明，自
    無從令其負何等行政處罰之法律責任。
五、綜上所述，本件違規駕駛報廢登記車輛之行為人非異議人本
    人，復查無其他積極證據足證上開報廢登記之重型機車行駛
    於道路上係出於異議人之故意或過失，自無從認定異議人有
    何原處分機關所指違規行為，原處分機關逕以車籍所有人即
    異議人為受處分人，而逕予裁處，難認允當。是異議人提起
    本件聲明異議，為有理由，自應由本院將原處分予以撤銷，
    改諭知異議人不罰，以資適法。至道路交通管理處罰條例第
    12條第2 項前段固規定有前項第9 款情形者，並沒入車輛，
    然此項規定應係以受處分人具有前項違規事由存在為前提，
    而本件既無從認定異議人有原處分機關所指違規事由，自無
    從遽以裁處沒入其車輛，附此敘明，
六、據上論斷，應依應依道路交通事件處理辦法第19條前段，裁
    定如主文。
中    華    民    國   100    年    2     月    24    日
                  交通法庭   法  官   李俊霖
以上正本證明與原本無異。
如不服本裁定，應於收受送達後5 日內向本院提出抗告狀。
中    華    民    國   100    年    2     月    24    日
                             書記官   武凱葳